【裁判字號】    90,上易,2974
【裁判日期】    901009
【裁判案由】    誣告
【裁判全文】
臺灣高等法院刑事判決                            九十年度上易字第二九七四號
    上  訴  人
    即  被  告  丙○○
                甲○○
右上訴人即被告因誣告案件，不服臺灣台北地方法院九十年度易字第九九九號，中華
民國九十年七月十七日第一審判決（起訴案號：臺灣台北地方法院檢察署八十九年度
偵字第一一六二五號，併辦案號：八十九年度偵字第一一四一九號）提起上訴，本院
判決如左：
    主  文
上訴駁回。
    事實及理由
一、本案經本院審理結果，認第一審以上訴人即被告丙○○、甲○○犯刑法第一百七
    十一條第一項之罪，各判處有期徒刑三月，並諭知易科罰金折算之標準為三百元
    折算一日，認事用法及量刑均無不當，應予維持，並引用第一審判決書記載之事
    實、證據及理由。
二、被告丙○○上訴意旨：其因接到被告甲○○之電話告知後，方知甲○○只收到現
    金新台幣（下同）八十萬元及票號ＮＪ0000000號、票載發票日八十八年
    十二月二十五日、面額二十五萬元，及票號ＮＪ0000000號，票載發票日
    八十九年五月二十五日、面額三十五萬元之支票二紙，因其不認識負責經手之許
    明雄，所以無法詳細查證實情為何，所以只好辦掛失止付，並將等額現金提存，
    其並無謊報支票遺失之故意云云。被告甲○○則辯以：彼僅收到許明雄所轉交之
    現金八十萬元及前揭二紙支票，但丙○○卻稱有透過黃先生交付現金八十萬元外
    ，並同時有交付支票六紙託許明雄轉交給彼，彼因為找不到許明雄查證，所以無
    法清晰知道該四紙支票是彼或許明雄遺失，只好打電話委請丙○○辦掛失止付手
    續云云。
三、惟查：被告甲○○原審審理中陳稱：「因李（即丙○○）說他給我六張（支票）
    ，我只拿到兩張，我又找不到許明雄，而我人又在台東，所以我跟丙○○商量，
    不知這些支票是否遺失，所以請他幫我想辦法。」、「也許（支）票遺失了，也
    許仍在許明雄身上，也許許明雄發生什麼事，而我又聯絡不上許明雄，不知該如
    何處理這些（支）票，所以我請丙○○幫我掛失。」、「（辯護人問：你在警訊
    、偵訊時有講過這兩張票被許明雄侵占，是你再要求丙○○時就知道？還是票被
    提示了才知道？）到了警局才知道。」（見原審九十年七月三日審判筆錄第二、
    三頁），被告甲○○於本院審理時亦不改前揭供述，是被告甲○○詢問被告丙○
    ○後，始知許明雄就上開二紙支票並未轉交，故被告甲○○顯係知情該申報遺失
    之支票在許明雄手上，只因找不到許明雄，為免損失而謊報遺失。另查被告甲○
    ○於原審審理中供稱：「（檢察官問：你是如何跟丙○○說的？）這些（支）票
    因我不知道該如何處理，丙○○就說一般情形，都是掛遺失。」（見前揭審判筆
    錄第三頁）。遑論被告丙○○於本院審理時有供稱：許明雄於收受其經由黃先生
    所交付之前揭六紙支票及現金八十萬元時有立下收據字條等語，此亦足以證明被
    告丙○○方面確實已將前揭六紙支票交予許明雄代為收受無誤，僅是許明雄並未
    將該六紙支票全數交予甲○○收受，堪可認定。且查被告丙○○、甲○○關於前
    揭多達二百五十五萬元之巨額金錢清償事宜，衡情理應事前即已妥為聯繫清償方
    式，被告甲○○於八十八年十一月間，經由許明雄僅收受被告丙○○之部分清償
    （共一百四十萬元），因尚有餘款（一百十五萬元）未全數清償，理應會於許明
    雄交付現金八十萬元及前揭二紙支票給彼收受當時隨即與被告丙○○聯絡其餘款
    項日後如何清償，斷不可能迨八十九年元月底始以電話與丙○○聯絡方知上情，
    甚且更遲至八十九年三月二十日始由被告丙○○指示其公司不知情之之出納小姐
    鄭毓倫前去銀行辦理掛失止付事宜。又查許明雄於警訊中更明確指稱渠是經過甲
    ○○之事前同意方使用該四紙支票等語，核與證人古文豪、乙○○所供相符，參
    以被告二人竟於發現短少該四紙支票後竟持未對於許明雄提出訴訟訴追等情。凡
    此，均足認被告二人均明知其中四紙支票當時是由許明雄向甲○○借用，並未遺
    失，乃因甲○○與許明雄發生清償糾紛，被告二人決意始以本案不正之方式將支
    票止付，以避免損失甚明。綜上所述，被告甲○○、丙○○所辯，顯係卸責之詞
    ，不足採信；此外復有遺失票據申報書、票據掛失止付通知書、掛失止付票據提
    示人資料查報表、退票單等影本附卷可憑，被告二人犯行均洵堪認定，應依法論
    科。被告二人猶執陳詞提起上訴，空言否認犯罪，為無理由，應予駁回。
四、據上論結，應依刑事訴訟法第三百七十三條、第三百六十八條，判決如主文。
本案經檢察官郭文東到庭執行職務。
中     華     民    國       九十       年     十       月      九      日
                            台灣高等法院刑事第九庭
                                    審判長法  官  李  文  成
                                          法  官  官  有  明
                                          法  官  周  盈  文
右正本證明與原本無異。
不得上訴。
                                          書記官  余  姿  慧
中      華      民     國     九十     年       十     月       九      日
附錄：本案論罪科刑法條全文
刑法第一百七十一條第一項
未指定犯人，而向該管公務員誣告犯罪者，處一年以下有期徒刑、拘役或三百元以下
罰金。


司法院資訊處製作；財團法人民間司法改革基金會備份。
